【裁判字號】    98,訴,174
【裁判日期】    980811
【裁判案由】    請求賠償損害
【裁判全文】
臺灣彰化地方法院民事判決              98年度訴字第174號
原      告  乙○○
被      告  甲○○
上列當事人間請求賠償損害事件，原告提起刑事附帶民事訴訟（
98年度附民字第14號），經本院刑事庭裁定移送前來，本院於民
國98年7月28日言詞辯論終結，判決如下：
    主      文
被告應給付原告新臺幣肆拾肆萬柒仟柒佰陸拾柒元及自民國九十
八年一月二十日起至清償日止按週年利率百分之五計算之利息。
原告其餘之訴駁回。
本判決原告勝訴部分得假執行。
原告其餘假執行之聲請駁回。
    事實及理由
一、按「訴狀送達後，原告不得將原訴變更或追加他訴。但有下
    列各款情形之一者，不在此限：三擴張或減縮應受判決事項
    之聲明者。」，民事訴訟法第255 條第1項第3款定有明文。
    經查，原告原起訴請求被告應給付原告新臺幣（下同）60萬
    元，及自起訴狀繕本送達翌日起至清償日止，按週年利率5
    ％計算之利息（見本院98年度附民字第14號卷第3 頁），嗣
    於言詞辯論程序中，變更為請求原告應給付被告65萬元，及
    自起訴狀繕本送達翌日起至清償日止，按年息5 ％計算之利
    息（見本院98年度訴字第174 號卷第65頁），核屬擴張應受
    判決事項之聲明，且被告亦無意見，合於前開規定，應予准
    許。
二、原告起訴主張：
（一）被告於民國（下同）97年8月24日上午1時30分許，在彰化
      縣芳苑鄉○○村○○路129 號「醇香泡沫紅茶店」內，與
      原告、訴外人謝雅玲、被告父親邱鑫盟等4 人飲酒，嗣因
      細故與原告發生爭執，竟持修車用之鋼製扳手1 支毆打原
      告頭部、身體等處，造成原告受有頭部外傷合併頭皮撕裂
      傷、外傷性蜘蛛網膜下出血、左側眼瞼撕裂傷、下巴撕裂
      傷等傷害，因此造成原告腦部嚴重受挫、精神恍惚、常常
      失憶，工作無法集中，並經鑑定為中重度身心障礙，被告
      傷害之不法行為，與原告所受之傷害結果間，具有相當因
      果關係，自應賠償原告所受之下列損害：
    1.醫藥費用：原告支出之醫療費用（含臉部除疤手術5 萬元
      ）合計為25,000元。另醫療費用部分，未來應補足64,000
      元，始得應付未來鉅額醫療費用支出。
    2.看護費用：原告住院後均由母親劉素珍看護，自97年8 月
      25日起至97年11月25日止，共計90天，依劉素珍每天工資
      約1,000元至1,200元計算，合計約100,000元。
    3.減少勞動能力損失部分：原告因被告傷害行為，腦部嚴重
      受創，精神無法集中，應賠償原告因此受到勞動能力減少
      之損害每月4,000元，共計60個月，合計240,000元。又原
      告任職於彰化縣億發企業有限公司，已休假4 個月，每天
      工資1,300元，共損失156,000元。
    4.精神慰撫金：20,000元。
（二）綜上，原告所受之損害共65萬元，爰依民法第184 條、第
      193 條第1 項、第195 條第1 項之規定，請求被告負損害
      賠償之責，並聲明：(1)被告應給付原告65萬元，並自起訴
      狀繕本送達翌日起至清償日止，按年利率5 ％計算之利息
      。(2)訴訟費用由被告負擔。(3)願供擔保，請准宣告假執行
      。
三、被告答辯：原告於本件事故發生前亦發生過車禍，是原告有
    身心障礙，未必是因被告毆打所造成；又看護費用可能是原
    告偽造的；除疤美容的部分亦不應算在醫療費用範圍內。並
    聲明：原告之訴駁回，訴訟費用由原告負擔。
四、本院之判斷：
（一）原告主張兩造因細故發生爭執後，被告持修車用之鋼製扳
      手毆打原告頭部、身體等處，造成原告受有頭部外傷合併
      頭皮撕裂傷、外傷性蜘蛛網膜下出血、左側眼瞼撕裂傷、
      下巴撕裂傷等傷害等情，業據原告提出財團法人彰化基督
      教醫院（下稱彰基醫院）診斷書為證，並經本院98年度簡
      字第195 號、98年度簡上字第59號刑事判決被告有期徒刑
      4 月，得易科罰金確定在案，有前開刑事判決、診斷書等
      件在卷可稽（見本院98年度附民字第14號卷第8 頁，98年
      度訴字第174 號卷第5- 7、18、22頁），堪認屬實。被告
      雖於本院審理時爭執原告所受之傷勢，未必係被告毆打所
      致云云，然被告並不爭執事發之際，確實有毆打原告之事
      實；參以上開刑事案件中之證人即當時亦在現場之邱鑫盟
      、謝雅玲於偵訊中所為之證述，與事發後，原告赴急診治
      療之相關記錄顯示可知，原告傷勢部位及程度確如前開彰
      基醫院診斷書所載，且為被告該次毆打所致無訛，是被告
      前揭辯解並無可採。
（二）因故意或過失不法侵害他人權利者，負損害賠償責任；不
      法侵害他人之身體或健康者，對於被害人因此喪失或減少
      勞動力或增加生活上之需要時，應負損害賠償責任；不法
      侵害他人之身體、健康、名譽、自由、信用、隱私、貞操
      ，或不法侵害其他人格法益而情節重大者，被害人雖非財
      產上之損害，亦得請求賠償相當之金額，民法第184條第1
      項前段、第193條第1項、第195條第1項前段分別定有明文
      。如前所述，本件原告傷害事故之發生既係被告傷害行為
      所致，兩者即具有因果關係，原告依上開規定請求被告賠
      償因此所造成之損害乃屬有據。茲就原告請求之金額審究
      如下：
    1.醫療費部分：原告主張因本次傷害事故所需之醫藥費加上
      除疤手術費用5 萬元後，合計為25,000元，並另請求將來
      之醫療費用64,000元等節，固據原告提出醫療收據影本14
      紙、診斷證明書為證。惟經審酌原告所提出相關醫療費用
      單據影本後，其中除診斷書費用計500 元部分（見本院98
      年度訴字第174號卷第27、29、32、33 頁）非屬醫療必要
      費用，應予扣除外，實際支出之醫療費用需再扣除健保給
      付部分，總計經核算原告已支出之醫藥費自付額應為8,86
      9 元；另原告因左頂部頭皮、左前額眉部及下巴多處疤痕
      ，預估將來疤痕整形手術費用約5 萬元，有彰濱秀傳紀念
      醫院（下稱秀傳醫院）98年4 月8 日診斷證明書影本1 紙
      在卷可按（見本院98年度訴字第174 號卷第44頁），是原
      告請求5 萬元之除疤手術費用為必要之醫療費用，應予准
      許。又原告請求賠償將來醫療費用64,000元之部分，依原
      告98年4 至6 月份之醫療費用單據觀之，其於事發逾半年
      後之每月平均醫療支出僅約690 元（見本院98年度訴字第
      174 號卷第30、31、47頁）；酌以自98年7 月24日起原告
      尚需持續治療1 至2 年，有彰基醫院開立之診斷書在卷可
      佐（見本院98年度訴字第174 號卷第58頁），故以2 年計
      算原告所需之後續醫療費用，未來2 年內原告所需之醫療
      費用應約為16,560元（690 ×24＝16560） ，始為合理。
      綜上，本件原告得請求之醫療費用合計應為74,739元（計
      算式：8,869 ＋50,000＋16,560＝75,429），逾此範圍之
      請求，即無所據，尚難准許。
    2.看護費部分：按被害人因受傷需人看護，而由親屬看護時
      ，雖無現實看護費之支付，亦應認被害人受有相當看護費
      之損害，得向加害人請求賠償，蓋因親屬照顧被害人之起
      居，係出於親情，但親屬看護所付出之勞力，並非不能評
      價為金錢，只因兩者身分關係密切而免除支付義務，此種
      親屬基於身分關係之恩惠，自不能加惠於加害人，故應衡
      量及比照僱用職業護士看護情形，認被害人受有相當看護
      費之損害，得向加害人請求賠償（最高法院86年度臺上字
      第3866號、88年度臺上字第1827號、89年度臺上字第1734
      號、92年度臺上字第19號、第1626號判決意旨參照）。原
      告主張因本件傷害事故受有如前非輕之傷害，佐以彰基醫
      院98年6月30 日開立之診斷書記載：「病人因前述診斷，
      出現記憶力及認知功能退化，情緒低落、失眠等症狀，嚴
      重影響日常生活功能、社交及職業功能…」（見本院98年
      度訴字第174號卷第46 頁），足徵原告日常生活尚須依賴
      他人扶助，而有應予看護之必要。又原告雖未僱請職業看
      護照顧，未現實支出看護費用，惟揆諸前揭說明，原告仍
      得比照請求相當於看護費用之損害，是原告主張以其母劉
      素珍每日1,000至1,200元之工資作為看護費用計算標準，
      尚非過高，應屬合理，再本院以每日1,100 元之平均值計
      算後，原告所主張之90 日（即97年8月25日至97年11月25
      日）看護費用合計應為99,000 元（1100×90＝99000），
      逾此範圍之請求，即非有理。
    3.減少勞動能力損害部分：原告主張因受傷致無法工作之損
      失部分請求156,000元（計算式：日薪1,300元×30×4=15
      6,000 ），惟原告實際上並未天天工作，且未提出相關之
      薪資憑據供本院審酌，是本院認應參考原告97年度綜合所
      得稅結算申報所得資料參考清單（見本院98年度訴字第17
      4號卷第36 頁），以原告97年度平均月薪17,482元作為其
      工作損失之計算標準。又本件原告自承於益鉉機械股份有
      限公司之工作期間為97年11月20日起至97年12月20日止（
      見本院98年度訴字第174號卷第54 頁），有離職證明附卷
      可考（見本院98年度訴字第174號卷第60 頁），堪信為真
      ，參以前開認定原告接受看護之期間為97 年8月25日至97
      年11月25日止一情，是原告自97 年8月事故發生後至97年
      11月再度工作止，有3 個月之期間並無工作，應可認定；
      復原告主張事故發生後，雖曾再度工作，但因經常頭痛請
      假而遭雇主解僱，故於97年12月離職後之98 年1月起至98
      年7月止，有6個月之期間亦無任何工作收入一節，有員林
      就業服務站失業給付申請案件認定及再認定收據、就業保
      險失業（再）認定、失業給付申請書及給付收據等件在卷
      可按（見本院98 年度訴字第174號卷第56、57頁），是原
      告自98 年1月至7月止，有6個月之期間並無工作，堪可憑
      採。另本案事發後迄98年7 月底止，原告因頭暈，持續接
      受相關之治療，且於97年7 月24日經診斷為「器質性腦損
      傷後之特殊非精神病性精神疾患」、「器質性腦病變」，
      有彰基醫院診斷書2 紙在卷可查（見本院98年度訴字第17
      4 號卷第43、58頁），是原告上揭期間並無工作係因被告
      之侵權行為所導致，足堪認定無疑，原告得請求之工作損
      失應為157,338 元（計算式：17,482×（3 ＋6） ＝157,
      338） 。至原告另請求受到勞動能力減少之損害每月4,00
      0 元，共計60個月，合計240,000 元云云，因考量原告之
      復原期間約1 至2 年，有彰基醫院出具之診斷書可據，已
      如前述，是其請求60個月（即5 年）之損失尚屬過高；依
      原告所主張之將來每月工作損失4,000 元為計算之標準，
      原告得請求之勞動能力損失應為96,000元（計算式：4,00
      0 ×24＝96,000）始為合理，超過部分即不應准許。是本
      件原告得請求之減少勞動能力損失合計為253,338 元（15
      7338＋96000 ＝253338）。
    4.慰撫金部分：非財產上損害之慰撫金數額，究竟若干為適
      當，應斟酌兩造身分、地位、經濟狀況、加害程度及其他
      各種情形，俾為審判之依據（最高法院86年度臺上字第51
      1 號、第3537號判決意旨參照）。原告因此次傷害事故，
      受有如前所述之傷害，經本院調取兩造之稅務電子閘門財
      產所得調件明細表（見本院98年度訴字第174號卷第38 、
      39頁），衡酌兩造財力狀況、未能達成和解、原告傷勢復
      原期間及原告所受精神之痛苦程度等一切情狀後，認原告
      主張慰撫金額2萬元，誠屬合理，應予准許。
五、綜上所述，原告依侵權行為之規定得向被告請求之金額合計
    為447,767元，及自起訴狀繕本送達翌日（即98年1月20日）
    起至清償日止按年利率百分之5計算之利息，即有理由，應
    予准許，逾此部分之請求則無理由，應予駁回
六、本件事證已臻明確，兩造其餘之攻擊或防禦方法及事證，經
    本院詳加審酌後，核與本件判決結果不生影響，爰不逐一論
    述。
七、本判決原告勝訴部分所命被告給付之金額並未逾50萬元，應
    依民事訴訟法第389 條第1 項第5 款之規定，依職權宣告假
    執行，原告此部分之聲請即無必要。至原告敗訴部分，其假
    執行之聲請，即因訴之駁回而失所附麗，應併駁回之。
八、本件原為刑事附帶民事訴訟，依法毋須繳納裁判費，兩造亦
    未支出任何訴訟費用，爰不另為訴訟費用負擔之諭知。
中    華    民    國    98    年    8     月    11    日
                  民事第二庭法  官  林秉暉
以上正本係照原本作成。
如對判決上訴，應於判決送達後20日內向本院提出上訴狀。
中    華    民    國    98    年    8     月    12    日
                            書記官  廖春慧


司法院資訊處製作；財團法人民間司法改革基金會備份。
